【裁判字號】    95,上更(一),67
【裁判日期】    951017
【裁判案由】    排除侵害等
【裁判全文】
臺灣高等法院民事判決                95年度上更(一)字第67號
上   訴   人  丙○○
兼訴訟代理人  陳化義
訴 訟 代理人  丙○○
被  上 訴 人  甲○○
              乙○○
共        同
訴 訟 代理人  陳恂如律師
上列當事人間請求排除侵害等事件，上訴人對於中華民國92年 4
月 2日臺灣臺北地方法院90年度訴字第1740號判決提起上訴，經
最高法院第一次發回更審，本院於95年10月3日言詞辯論終結，
判決如下：
    主  文
上訴駁回。
第二審及發回前第三審訴訟費用，由上訴人連帶負擔。
    事實及理由
一、本件被上訴人主張略以：訴外人張鶴本將其興建之門牌號碼
    台北市○○○路○段29號1樓（下稱系爭建物）規劃為編號第
    101 號至第120號等20個攤位，分別出售， 並與買受各攤位
    之人依原規劃之各攤位面積、位置成立分管契約，各自管理
    使用。 被上訴人乙○○及甲○○於民國64年1月26日分別向
    張鶴本購買系爭建物內編號第109號（ 如附圖Ｃ所示，面積
    8.8 8平方公尺）及第110號攤位（如附圖Ａ所示，面積7.27
    平方公尺），並取得系爭建物所有權之應有部分，並依前開
    分管契約分管系爭攤位。系爭攤位分管契約本身未違反任何
    法令規定，自屬有效，至建築管理機關就建築物使用之限制
    或禁止，並不影響分管契約之效力。又系爭第109號及第110
    號攤位之房屋稅納稅義務人於80年前分別為乙○○及甲○○
    ，其等亦按期繳納房屋稅，惟於80年間稅務人員竟將系爭攤
    位之納稅義務人誤載為上訴人之前手即訴外人桂金金，然各
    共有人分管之攤位並未變動 。桂金金於80年7月18日僅係向
    建商購買系爭建物剩餘之應有部分，並未分管系爭攤位，桂
    金金亦明知系爭攤位為甲○○等2人所分管， 其嗣亦僅將該
    應有部分出售予上訴人丙○○，並未將系爭攤位交付管領。
    上訴人就前開情事均屬知悉，並明知系爭建物有分管契約，
    自應受該分管契約之拘束，惟竟占用系爭攤位，共同侵害被
    上訴人對系爭攤位之使用收益權，並受有利益。爰依民法第
    821條、第767條、不當得利及共同侵權行為等法律關係請求
    上訴人將系爭攤位分別返還予被上訴人，並連帶賠償所受損
    害及返還不當得利等語，並求為判決：(一)上訴人應將系爭編
    號第109號攤位返還乙○○ 。(二)上訴人應連帶給付乙○○新
    台幣（下同）90萬元及自90年4月1日起至返還系爭房屋之日
    止，按月連帶給付乙○○1萬5000元 。(三)上訴人應將系爭編
    號第110號攤位返還甲○○ 。(四)上訴人應連帶給付甲○○90
    萬元及自90年4月1日起至返還系爭房屋之日止，按月連帶給
    付甲○○1萬5000元 。(五)上訴人應將系爭房屋內如附圖Ｂ所
    示樓梯間部分（面積11.64平方公尺） 依台北市政府66使字
    第0541號使用執照核准圖所示壹層室內原有樓梯回復原狀，
    並將該部分返還被上訴人及其他共有人。(六)願供擔保為假執
    行（被上訴人上開第(五)項請求部分已確定，關於(一)(二)(三)(四)部
    分，判決被上訴人勝訴後，上訴人不服提起上訴）。爰答辯
    聲明：(一)上訴駁回。(二)第一、二審及發回前第三審訴訟費用
    由上訴人連帶負擔。
二、上訴人則以：上訴人丙○○與被上訴人均係購買系爭建物所
    有權之應有部分，並未購買特定攤位，且系爭攤位部分依使
    用執照及竣工圖所載為停車場，建商將其變更規劃為商業攤
    位販賣已屬違法，該部分之買賣契約應屬無效。又系爭建物
    共有人間並無分管協議，縱使曾協議分管，惟因系爭攤位所
    在位置不能做為攤位使用，該分管契約亦屬無效，況丙○○
    不知悉有前開分管契約存在，自不能拘束善意受讓之丙○○
    。退步言，被上訴人購買系爭建物應有部分後，從未使用系
    爭攤位，嗣其他共有人將系爭建物隔間為4個單位使用 ，迄
    今已逾20年，被上訴人就前開情形均未異議，顯見共有人間
    已成立新的分管協議。況桂金金向建商高惠堂及高玉順購買
    系爭房屋應有部分後， 已將包括系爭攤位等5個攤位之位置
    辦理產權登記並點交，嗣丙○○於83年間向桂金金購買其應
    有部分，桂金金亦將該特定部分點交，故丙○○已繼受取得
    合法占用之權利。再者，系爭攤位位置現由上訴人陳化義作
    事務所使用，丙○○未占用自無須負損害賠償責任。且丙○
    ○就系爭建物之應有部分有12/100，陳化義使用之面積扣除
    公共通道僅有應有部分 8/100，並未逾丙○○之應有部分，
    故實未成立侵權行為。又系爭攤位被兩旁商店隔牆擋住，無
    人會租用，且被上訴人實際上均未使用，故被上訴人並無因
    此受有損害。況系爭建物為法定停車場，縱認被上訴人受有
    租金損害，亦僅能依停車位租金計算。且陳化義係將系爭攤
    位作事務所使用，故至多亦僅能依一般辦公室租金計算損害
    。再者，系爭攤位面積分別為7.27及8.88平方公尺，被上訴
    人縱受損害亦應以該面積為計算基準。 從而，甲○○5年所
    受損害僅有3萬7906元，每月租金損害則為631元。而乙○○
    5年所受損害亦僅有4萬6431元，每月租金損害則為1548元等
    語，資為抗辯。爰上訴聲明：(一)原判決除確定部分外，不利
    於上訴人之部分及該部分之假執行之宣告均廢棄。(二)廢棄部
    分，駁回被上訴人第一審之訴及假執行之聲請。(三)第一、二
    審及更審前之第三審訴訟費用均由被上訴人負擔。
三、兩造不爭執事實：
  (一)門牌號碼台北市○○○路○段29號鶴城大樓， 為訴外人張鶴
    本於64年間所興建。64年 1月26日被上訴人乙○○、甲○○
    分別與訴外人張鶴本訂立「鶴城大樓房屋買賣契約」，鶴城
    大樓於66年間興建完成，由被上訴人乙○○取得該建物所有
    權應有部分92/1460， 被上訴人甲○○取得所有權應有部分
    58/1460。
  (二)上訴人陳化義與丙○○為父子關係，丙○○係於83年1月4日
    向桂金金購買系爭建物應有部分178/1460。現占用系爭建物
    如附圖Ａ、Ｃ部分係由丙○○交陳化義使用。
四、本件兩造爭執要點為：(一)本件系爭建物共有人間有無分管契
    約存在？(二)分管契約內容違反行政管制規定是否有效？(三)被
    上訴人乙○○、甲○○訴請返還系爭建物有無理由？(四)被上
    訴人乙○○、甲○○依據侵權法則訴請損害賠償有無理由？
    茲就兩造爭點分述本院得心證如下：
五、本件系爭建物共有人間有分管契約存在：
  (一)按共有物之各共有人按其應有部分，對於共有物之全部有使
    用收益之權，固為民法第818條所明定， 但共有人間如就共
    有物訂有分管契約而為分管後，共有人雖仍維持共有之關係
    ，但得依分管契約之內容，就共有物之特定部分，為單獨之
    使用收益及管理，即取得管理權。
  (二)查被上訴人自始即係向建商以攤位形式購買系爭建物所有權
    應有部分，有被上訴人陳雪嬌所提出與張鶴本訂立之買賣契
    約書、系爭建物如附圖Ｃ編號109號及如附圖Ａ編號110號附
    件以及廣告圖所示（見原審卷(一)第 8至14頁、本院卷第12頁
    ），被上訴人陳雪華雖未能提出買賣契約書為證，但衡諸與
    陳雪嬌同時購買，為上訴人所不爭執，上揭附件及廣告圖示
    ，自應有相同之買賣契約書，僅因建物已經完成登記而滅失
    買賣契約書，與常情並不違背，則系爭建物自始即以商場攤
    位模式出售，被上訴人與系爭建物之出賣人即原始起造人張
    鶴本約定買賣之標的攤位係針對編號109號攤位及110號攤位
    （參閱前開契約第1條、第7條、第16條、附件），被上訴人
    乙○○所購部分為系爭建物如附圖Ｃ編號第 109號攤位部分
    ，被上訴人甲○○所購部分則為如附圖Ａ編號第 110號攤位
    部分，被上訴人並與張鶴本就系爭建物之特定部分訂有分管
    契約。
  (三)又證人即出賣系爭建物應有部分予上訴人丙○○之桂金金證
    稱 ：「我在2樓的部分也有持分，是在剛建好的時候就買的
    ，我有看過被上訴人庭呈的廣告圖，我在買２樓時就已經看
    過了。」等語（見原審卷(一)第197頁筆錄）； 又證人即系爭
    建物編號111號、113號、114號、115號以及120 號攤位所有
    人謝紋紋亦證稱：「這５個攤位的位置是在60幾年初由我外
    公及父親買的，從60幾年商場一開始營業時就買了，從60幾
    年一開始買的時候就已經知道攤位的號碼及位置，因一開始
    營業時有非常多人在營業，類似像萬國百貨的形態，所以每
    個人就像百貨專櫃一樣知道自己的位置。我手邊仍保有60幾
    年時建商出售之廣告圖標有各攤位的位置，照廣告圖上所標
    的位置來買」等語（見原審卷(一)第226頁筆錄）， 並有廣告
    圖為證（見原審卷(一)第228頁）。 被上訴人所提出之契約書
    附件、廣告圖（見原審卷(一)第8頁、14頁）， 與證人桂金金
    、謝紋紋所提出之廣告圖（見原審卷(一)第202頁、228頁）核
    屬相符，均有系爭建物之平面圖，該平面圖將系爭建物劃分
    為編號101至120號攤位，並詳載其位置及坪數。被上訴人購
    買系爭建物編號109及110攤位之買賣契約，亦以攤位之編號
    為購買之標的。證人謝紋紋復證稱：「我們確定所購買攤位
    位置的方法是地上有水泥紅線」等語（見原審卷(一)第 226頁
    背面筆錄）；證人桂金金更供證他買了以後（80年間買的）
    ，原告（即被上訴人）乙○○、甲○○有２次出面表示109
    及110號攤位是伊的等語（見同上筆錄）， 亦有原審履勘現
    場之勘驗筆錄可參（見原審卷(一)第229頁）， 足見被上訴人
    主張系爭109及110號攤位確係被上訴人購買而分管的，為屬
    可採。
  (四)上開證據顯示，系爭建物所有權應有部分均以攤位模式出售
    ，出賣人並分別與買受人依被上訴人所提出之買賣契約書附
    件以及廣告圖所示之位置成立分管契約，系爭建物地面亦有
    以紅色漆線劃分各攤位之位置，且買受人亦均據此而占有使
    用，買受人間應認已默示成立分管契約。故上訴人辯稱無分
    管契約云云，並無可採，應認被上訴人主張全體買受人經由
    與出賣人立約各自占用攤位而就系爭建物有分管契約，可信
    為真實。
六、分管契約內容違反行政規定仍然有效：上訴人雖辯稱：系爭
    建物之使用執照及竣工圖明示，被上訴人所買位置係落在停
    車場用地上，依建築法規僅能作停車場之用，不得作商場攤
    位使用，若認攤位位置圖為原始分管協議，也屬於標的不合
    法，依民法第71條規定，法律行為違反強制或禁止規定無效
    ，所以也不成立分管契約云云。惟違法行為本有取締規定與
    效力規定之分，如無明文規定為無效，並非當然無效（最高
    法院68年第3次民事庭總會決議參考）， 系爭建物使用執照
    及平面圖所示，系爭建物用途確為店鋪或停車場使用，如將
    系爭建物全部規劃為攤位使用，固然有因違反建築物管理法
    規而遭建築管理機關裁罰或禁止使用之危險，惟因系爭建物
    分管契約本身係就系爭建物各共有人使用管理範圍而為分配
    ，此項分配並未違反法令規定，且被上訴人所分管之位置部
    分縱有依法應作為停車場使用卻違法作為攤位使用之情形，
    亦僅為被上訴人有可能受行政處罰或拆除攤位之取締問題，
    依上述說明，分管契約自仍屬有效，故該特定分管位置依分
    管契約仍由被上訴人享有排他使用權。因此，上訴人主張系
    爭建物之分管契約因違反強制禁止規定而無效云云，並無可
    採。
七、被上訴人乙○○、甲○○訴請返還有理由：
  (一)再查系爭攤位之房屋稅 ，109號攤位之納稅義務人為被上訴
    人乙○○ ；110號攤位為被上訴人甲○○，而由被上訴人分
    別繳納房屋稅，有房屋稅繳納通知書為證（見本院卷第76至
    79頁）。依房屋稅單上之記載，稅籍標的「台北市○○○路
    ○段29號1樓之9」之納稅義務人為乙○○， 標的「台北市○
    ○○路○段29號1樓之10」之納稅義務人為甲○○，顯示被上
    訴人納稅標的為上開109號、110號攤位，被上訴人向張鶴本
    係購買系爭建物如附圖C編號109 、Ａ編號110號部分已經分
    管之攤位甚明。
  (二)證人謝紋紋亦證稱：「買了以後從60幾年開始繳稅，國稅局
    就是按照攤位的號碼來課稅，但在70幾年靠近80年間，課稅
    單上的號碼整個亂掉」等語（見原審卷(一)第226頁筆錄）。
    則系爭攤位之房屋稅單確曾於80年間，因稅務人員之錯誤，
    發生納稅義務人紊亂之情形，致將上訴人前手桂金金誤載為
    系爭攤位之納稅義務人，但此僅止於納稅義務人之姓名發生
    紊亂而已，各共有人分管之攤位位置並未變動，此觀房屋稅
    單紊亂前，各共有人均依建商當初出售攤位之廣告及買賣契
    約尾附攤位位置圖（即分管協議），就購買之分管攤位繳納
    房屋稅及地上分隔攤位之「水泥紅線」等依然存在可證。又
    系爭建物各攤位之稅單自始係依照攤位號碼課稅，至近80年
    間始發生課稅單號碼亂掉情形，觀諸被上訴人所提出之稅單
    ，乙○○部分涵蓋69年至79年，甲○○部分雖未能提出80年
    之前之稅單，但於81年至85年又由其繳稅，足以佐證對於系
    爭109、110號攤位有使用權之情事。雖分管不以由何人繳稅
    為準，而應以分管契約所約定之範圍為斷，但上訴人係於83
    年間始購買系爭建物之應有部分，乙○○、甲○○既於80年
    稅單混亂之前分管系爭109、110號攤位，已如前述，自有專
    有使用之權利。至於上訴人辯稱：國稅局對於系爭房屋之各
    攤位稅單因課稅單上之號碼亂掉，故嗣後所開稅單並未記載
    攤位號碼，官方既已否定特定攤位，已回歸民法共有關係之
    適用云云，並提出90年之房屋稅單為證。惟查房屋稅單上攤
    位號碼之記載，係屬行政事項，不能以之作為系爭攤位有無
    分管契約之唯一證據，上訴人據房屋稅單而主張應回歸共有
    關係各自任意占用云云，亦屬無據。因此，被上訴人主張其
    向張鶴本購買系爭建物如附圖Ｃ編號109號、Ａ編號110號之
    系爭攤位，因分管之約定而有專有之使用權，為可採信。
  (三)上訴人再辯稱：上訴人因信賴系爭攤位是空的才購買，為善
    意之第三人， 應受保護等語。按大法官會議釋字第349號解
    釋明載：「最高法院48年度台上字第1065號判例，認為共有
    人於與其他共有人訂立共有物分割或分管之特約後，縱將其
    應有部分讓與第三人，其分割或分管契約，對於受讓人仍繼
    續存在，就維持法律秩序之安定性而言，固有其必要，惟應
    有部分之受讓人若不知悉有分管契約，亦無可得而知之情形
    ，受讓人仍受讓與人所訂分管契約之拘束，有使善意第三人
    受不測損害之虞，與憲法保障人民財產權之意旨有違，首開
    判例在此範圍內，嗣後應不再援用。」依此解釋，共有人間
    訂立之分管契約，對於知情或可得而知之應有部分受讓人，
    均有其拘束力。經查系爭建物既係以攤位形式出售，起造人
    出賣時即分別與買受人依被上訴人提出之買賣契約附件以及
    廣告圖成立分管契約，建物地面並以銅線、紅色漆線等加以
    劃分位置，且買受人亦均依此占有使用，買受人間應認默示
    成立分管契約，已如前述，則系爭建物分管契約對於其後各
    應有部分之受讓人自屬可得而知。又證人即前手出賣系爭建
    物應有部分與上訴人丙○○之桂金金證稱：「在83年間我又
    把所有權移轉出去，是陳化義與我聯絡的，在買賣前我有跟
    陳化義說明109、110攤位曾經有人主張權利，陳化義沒有什
    麼表示，至於102、103、107 攤位沒有人主張應該就沒有問
    題。在接洽時就有拿附圖給陳化義看，也有帶陳化義去看現
    場，地上有銅線框，在我80年間買的時候就有標明。因為有
    作以上的說明，所以契約上只有寫持分，陳化義也同意並且
    由其親自草擬條款。沒有具體的寫確實位置及號碼是因為怕
    有爭議。」 「我在2樓的部分也有持分，是在剛建好的時候
    就買的，我有看過原告（指被上訴人）庭呈的廣告圖，我在
    買2樓時就已經看過了 。我在63、64年間剛蓋好的時候就買
    了2樓，那時就有看過這張廣告圖 ....。陳化義與我接觸時
    我就有拿出附圖跟他詳細說明，我說明的是109、110攤位有
    人主張權利， .... 請他自己去確認可以使用的範圍，如果
    不是可使用的就不可以用」等語 （見原審卷(一)第197頁筆錄
    ）。則上訴人陳化義代理其子即上訴人丙○○向證人桂金金
    購買系爭建物之應有部分時，已知悉系爭建物有分管契約，
    桂金金僅出讓系爭建物之應有部分，迄未點交系爭109、110
    號攤位，故丙○○行使系爭建物應有部分之權利，自應受系
    爭建物分管契約之拘束。因此，上訴人主張其對於系爭攤位
    因善意受讓而取得正當合法之占有權或使用權，應受保護云
    云，並無可採。
  (四)上訴人又辯稱：訴外人桂金金於80年向同一個建商購買時，
    建商也指定包括「台北市○○○路○段29號1樓之9、之10 」
    現在為空位無人用之位置，建商將空位交付使用，並經稅捐
    機關核發稅單標明稅籍標的為「台北市○○○路○段29號1樓
    之9」， 故被上訴人乙○○雖在73年取得稅單在先，因其後
    未使用該位置，所以該位置於民國80年重新被建商轉賣，而
    由桂金金所取代而不存在，已推翻原來分管協議，不能拘束
    83年向其買入之上訴人云云，並提出房屋稅單及台北市稅捐
    處中南分處號函為證。惟查上訴人所稱情形，與前述桂金金
    證述曾告知上訴人系爭攤位已經有人占用等情節並不相符，
    是縱認上訴人主張系爭攤位嗣於83年重新被建商轉賣屬實，
    惟系爭攤位既已早於60年間已出賣並因分管之約定交付被上
    訴人使用，建商對該攤位並無所有權及使用權，故無再為轉
    賣之權利，其嗣後所為之轉賣行為，不影響被上訴人已取得
    所有權及依分管契約而取得使用權之效力。再者，按所謂分
    管協議自須全體共有人均為同意，本件被上訴人始終未同意
    ，自無可能取得全體共有人之同意，上訴人又未能提出積極
    證據證明原來分管已經被推翻，及系爭攤位已經因為新分管
    契約約定分由其使用，其對於系爭109、110號攤位有使用權
    ，甚且還否認系爭攤位有何分管契約存在（見本院前審卷第
    212頁筆錄）， 所辯前後矛盾，故上訴人辯稱 ：系爭109、
    110號攤位已為桂金金所取代而推翻原來分管協議 ，自不能
    拘束桂金金及上訴人云云，亦無可採。
  (五)上訴人復辯稱：系爭攤位雖由上訴人陳化義擺兩張桌子當事
    務所使用，上訴人丙○○並未使用該部分房屋，上訴人丙○
    ○並無任何法律責任云云。惟按請求返還占有物之訴，固應
    以現在占有該物之人為被告，惟所稱占有，不惟指直接占有
    ，即間接占有亦包括在內。貸與人經由借用人維持其對借用
    物之事實上管領力， 依民法第941條規定為間接占有人，貸
    與人不失為間接占有人，而借用人則為直接占有人。查上訴
    人於原審已陳稱其等2 人係依據買賣而合法占有使用該部分
    房屋（見原審卷(一)第58頁答辯狀）；於本院前審審理時亦主
    張其使用系爭攤位未超出分管位置，陳化義所使用之位置係
    包括丙○○所買之共有應有部分範圍內等語（見本院前審卷
    第178頁筆錄）。 則衡諸上訴人上揭主張，上訴人丙○○係
    對於上開攤位為間接占有人，其交付上訴人陳化義將該攤位
    占有作為律師事務所使用，因上訴人2人係屬父子關係 ，且
    未主張就系爭攤位之占有使用有何對價關係，應認丙○○係
    將系爭攤位借予陳化義使用，則上訴人均為系爭攤位之直接
    或間接占有人。陳化義既非系爭建物之共有人，且丙○○因
    受系爭建物分管契約之拘束而無權使用被上訴人分管部分，
    亦無權同意陳化義占有前述被上訴人分管部分，則上訴人占
    用系爭建物即屬無權占有。因此，被上訴人依據分管契約、
    民法第821條及民法第767條前段規定，請求上訴人丙○○及
    陳化義將所占用系爭建物如附圖Ｃ編號第109號、Ａ編號110
    號部分攤位返還部分，即屬正當，應予准許。
八、被上訴人乙○○、甲○○依據侵權法則訴請損害賠償有理由
    ：
  (一)按因故意或過失，不法侵害他人之權利者，負損害賠償責任
    ；數人共同不法侵害他人之權利者，連帶負損害賠償責任，
    民法第184條第1項前段、第185條第1項前段分別定有明文。
    上訴人雖主張其使用系爭攤位並超越上訴人丙○○之應有部
    分，自無給付損害金之問題，且該處空間為多人占用，其亦
    不須單獨負責，丙○○未使用更不必負責云云。惟被上訴人
    對於系爭攤位因分管契約而有排他使用權，上訴人丙○○應
    受分管契約之拘束，竟違背分管約定任意將系爭攤位出借上
    訴人陳化義使用，陳化義亦知情，已如前述，上訴人均無使
    用該攤位之權利，共同無權占有該攤位，上訴人既無權占有
    系爭攤位而對於被上訴人構成共同侵害分管占有之行為，則
    被上訴人依據共同侵權行為之法則訴請上訴人連帶賠償其所
    受之損害，應予准許。至於上訴人陳景義之購買系爭建物應
    有部分是否有特定位置，是否遭他人占用，係屬另一問題，
    不能以其對於系爭建物有應有部分，或他人亦占用系爭建物
    其他空間為由，主張對系爭攤位不負共同損害賠償責任。
  (二)又按「市場攤位之承租人，不僅在其承租之攤位得以營商，
    並得享受整個市場之特殊利益，其應付租金不僅為使用攤位
    之對價，且包括此項特殊利益之對價在內，自非普通之房屋
    兼土地之承租可比，固不受土地法第97條及實施都市平均地
    權條例第48條 (舊）所定，房租及地租最高限制之拘束。」
    （最高法院54年台上字第1528號判例意旨參照），則系爭攤
    位之損害賠償請求並不受土地法及都市平均地權所定房租最
    高限制之拘束。上訴人無權占有被上訴人分管之系爭攤位如
    附圖Ｃ編號第109號、Ａ編號110號部分，致被上訴人不能使
    用收益該部分攤位，被上訴人請求上訴人連帶給付相當於租
    金之損害金，即屬有據。審酌系爭建物位於台北市○○○路
    ○段， 附近有市場、銀行、辦公室，地處台北市繁華商圈，
    並參酌國泰不動產鑑定股份有限公司所為之鑑定報告，系爭
    建物如附圖Ｃ編號109號部分每月租金可達4萬6000元、附圖
    Ａ編號110號部分每月租金可達2萬9000元，以及證人謝紋紋
    證稱：「大概知道隔壁赫本咖啡店一整間店面每月行情約８
    萬元」等情事（見原審卷(一)第226頁背面）， 並考量系爭建
    物於66年間建築完成，已經相當時日使用之老舊程度及攤位
    位在大樓之中間位置，有現場相片及位置圖可佐（見原審卷
    (一)第230至237頁、本院前審卷第155至160頁），使用執照亦
    限供停車場及店鋪使用，非專供店鋪使用等情事，認被上訴
    人起訴請求損害賠償金額，以每月１萬5000元計算尚未逾市
    場行情而屬適當。故被上訴人以每月１萬5000元計算損害金
    ，各請求上訴人連帶給付其自85年4月1日起至90年 3月31日
    之損害金90萬元（15000×12×5=900000）及各自90年4月１
    日起至返還系爭攤位之日止，按月連帶給付１萬5000元之損
    害金，均為有理由，應予准許。
九、綜上所述，被上訴人主張為可採，上訴人所辯均無可取。上
    訴人無權占有系爭建物如附圖Ａ、Ｃ部分，依系爭建物之分
    管契約， 如附圖Ｃ編號第109號部分由被上訴人乙○○管理
    使用， 如附圖Ａ編號第110號部分則由被上訴人甲○○管理
    使用，從而被上訴人依分管契約、民法第821條及民法第767
    條前段之法律關係，請求上訴人丙○○、陳化義應將系爭建
    物如附圖Ｃ編號第109號部分返還被上訴人乙○○、 將系爭
    建物如附圖Ａ編號第110號部分返還被上訴人甲○○， 並依
    據共同侵權行為之法律關係，請求上訴人連帶給付被上訴人
    甲○○、乙○○各90萬元，及自90年4月1日起至返還系爭建
    物前揭部分之日止，按月連帶給付被上訴人甲○○、乙○○
    各1萬5000元，均為有理由，應予准許。 是則原審判命上訴
    人返還及給付，於法並無違誤。上訴意旨指摘原判決不當，
    求予廢棄改判，為無理由，應駁回其上訴。
十、本件事證已臻明確，(一)上訴人確違背分管之約定違法占用已
    經分歸被上訴人可以排他占有使用之109、110號攤位，則無
    論上訴人占用面積是否超過其應有部分得使用之百分比，均
    構成侵害被上訴人分管占有，上訴人聲請再請地政事務所測
    量其占用面積以確定有無侵權，核無必要；(二)再本件本院判
    定上訴人應賠償金額，並非僅以國泰不動產鑑定公司之鑑價
    為唯一依據，尚參酌其他資料，均如前述，上訴人聲請再鑑
    價以確定賠償金額，亦無必要；(三)上訴人又聲請將攤位位置
    及平面圖送請台北市建設局及稅捐稽徵處詢問是否可作商業
    登記，因分管契約不因行政機關對於建物管制規定而無效，
    已經本院敘明理由如上，自無再函詢實益；兩造其餘主張與
    舉證，經審酌於判決結果不生影響，無逐一論列必要，併此
    敘明。
十一、據上論結，本件上訴為無理由，依民事訴訟法第449條第1項
    、第85條第2項，判決如主文。
中    華    民    國    95    年    10    月    17    日
                    民事第七庭
                        審判長法  官  鄭三源
                              法  官  周美月
                              法  官  黃嘉烈
正本係照原本作成。
如不服本判決，應於收受送達後20日內向本院提出上訴書狀，其
未表明上訴理由者，應於提出上訴後20日內向本院補提理由書狀
（均須按他造當事人之人數附繕本）上訴時應提出委任律師或具
有律師資格之人之委任狀；委任有律師資格者，另應附具律師資
格證書及釋明委任人與受任人有民事訴訟法第466條之1第1 項但
書或第2項（詳附註）所定關係之釋明文書影本。
中    華    民    國    95    年    10    月    18    日
                              書記官  倪淑芳
附註：
民事訴訟法第466條之1（第1項、第2項）：
對於第二審判決上訴，上訴人應委任律師為訴訟代理人。但上訴
人或其他法定代理人具有律師資格者，不在此限。
上訴人之配偶、三親等內之血親、二親等內之姻親，或上訴人為
法人、中央或地方機關時，其所屬專任人員具有律師資格並經法
院認為適當者，亦得為第三審訴訟代理人。


司法院資訊處製作；財團法人民間司法改革基金會備份。
